臺灣高雄地方法院交通事件裁定　　　 100年度交聲字第1100號
原處分機關　高雄市政府交通局
異　議　人　顏春蘭
即受處分人
上列異議人因違反道路交通管理處罰條例案件，對於高雄市政府
交通局民國100 年5 月13日所為之處分（原處分案號：高市交裁
字第裁32-B00000000號）聲明異議，本院裁定如下：
    主  文
原處分撤銷。
顏春蘭不罰。
    理  由
一、原處分意旨略以：異議人即受處分人顏春蘭於民國99年12月
    25日凌晨4 時16分許，駕駛車牌號碼ZY-0782 號自用小客車
    （下稱系爭汽車），行經高雄市○○○路、英祥街口時，有
    「2 輛以上車輛共同在道路上競駛」之違規情形，經高雄市
    政府警察局苓雅分局（下稱苓雅分局）調閱監視錄影畫面蒐
    證後逕行舉發，爰依道路交通管理處罰條例第43條第3 項、
    第5 項（原裁決書漏載此項）裁處罰鍰新臺幣（下同）3 萬
    元、吊銷駕駛執照，並應參加道路交通安全講習等語。
二、異議意旨則以：異議人固曾於上開時間駕駛系爭汽車行經前
    開路段，但伊當日凌晨係向系爭汽車車主王靜怡借車，於指
    壓師為伊復健完畢後，與指壓師一同至六合夜市之宵夜，因
    指壓師表示四維路、凱旋路之某市場旁有某間國術館不錯，
    吃完宵夜後伊想說很近，就自行開車往該國術館方向去，行
    至凱旋路左轉後沒多久就遇到飆車族，伊就轉到巷內，巷子
    開到底後看到三多路就右轉三多路，但怎麼轉都有車子在跟
    伊，後來伊將車子開到巷內躲藏，伊實非飆車族同夥，並無
    參與飆車族危險駕駛行為之情，然原處分竟以異議人有與飆
    車族共同在道路上競駛之行為而為裁罰，自屬有誤，為此聲
    明異議，請求撤銷原處分等語。
三、按法院受理交通事件，準用刑事訴訟法之規定，道路交通管
    理處罰條例第89條前段定有明文。又犯罪事實應依證據認定
    之，無證據不得認定犯罪事實，並為刑事訴訟法第154 條第
    2 項所明定。而認定犯罪事實所憑之證據，雖不以直接證據
    為限，間接證據亦包括在內；然無論直接或間接證據，其為
    訴訟上之證明，須於通常一般之人均不致於有所懷疑，而得
    確信其為真實之程度者，始得據之為有罪之認定，倘其證明
    尚未達到此一程度，而有合理性懷疑之存在時，即應由法院
    諭知被告無罪之判決，復有最高法院76年台上字第4986號判
    例可資參照。從而，法院於審理行為人違反道路交通管理處
    罰條例案件時，如調查證據之結果不足使法院確信行為人有
    為原處分所指之事實，即應撤銷原處分而諭知不罰。
四、經查：
  (一)本件異議人於99年12月25日凌晨4 時16分許，確有駕駛系爭
    汽車行經高雄市○○○路、英祥街口之事實，業經證人徐壬
    祥即辦理本件逕行舉發之員警到庭結證屬實，並有監視器錄
    影畫面翻拍照片共24張在卷可稽（見本院卷第11至13頁）；
    又自99年12月25日凌晨4時14分49秒起，即有大輛機車組成
    之飆車車隊出現於凱旋三路南向北方向沿凱旋三路北上，並
    占用快車道、遮蔽車牌、未戴安全帽、蛇行、橫越雙黃線逆
    向行駛，車隊後方復跟隨有部分飆車族及汽車併行之車隊等
    情，亦經本院當庭勘驗苓雅分局所提供之監視器錄影光碟屬
    實，有勘驗筆錄1 份在卷足憑（見本院卷第38至39頁），上
    開事實固均堪信為真實。
  (二)惟查，就異議人是否有與飆車族共同於上開時地在道路上競
    駛乙節，雖據證人徐壬祥到庭證稱：系爭汽車於99年12月25
    日凌晨0 至6 時執行防制危險駕車專案勤務時，依監視錄影
    氣蒐證畫面顯示，有跟其他汽機車結為一群而占用快車道、
    嚴重超速、慢速、闖紅燈、蛇行等違規情事，因系爭汽車與
    飆車族自該日凌晨4 時15分許就集結在一起，在4 時25分許
    才離開車隊，且異議人並無將汽車靠邊停之積極作為，故認
    定異議人有駕駛系爭汽車與飆車族共同在道路上競駛之違規
    行為等語。然經本院當庭勘驗上開監視器錄影光碟結果，固
    可見系爭汽車有於飆車族車隊出現後，於該車隊後方之部分
    飆車族及汽車併行車陣中行駛之情，但觀以系爭汽車出現於
    各該監視器錄影畫面之時間，與前述飆車族之主車隊出現之
    時間，均至少相隔30秒至1 分鐘之時間，且並非於所有監視
    錄影畫面所顯示飆車族主車隊出現之處，均有系爭汽車之行
    蹤，又系爭汽車於行駛至路邊飆車族聚集之地點時，亦無停
    車與該等聚集者會合之情況，此均有勘驗筆錄1 份存卷可參
    ，而本件復乏員警跟拍系爭汽車及上開飆車族車隊蒐證之畫
    面佐證，因此，在無從確認系爭汽車與前述飆車族行進路線
    是否吻合之情況下，已不能僅憑設置於飆車族行經路線之某
    幾個定點之監視錄影畫面中，曾出現有系爭汽車，即遽謂異
    議人有一路尾隨於飆車族車隊行駛，而有駕駛系爭汽車與該
    飆車族車隊共同在道路上競駛或為其他危險駕駛行為之情事
    。
  (三)再者，一般飆車族經取締到案者，多係年紀為2、30 歲之年
    輕人居多，40幾歲以上的情況比較少，而本件飆車族主嫌經
    苓雅分局破獲並移送殺人未遂之6 車、15人亦均係年輕人等
    情，業據證人徐壬祥證述明確（見本院卷第39至40頁），亦
    與吾人所認知一般於夜間成群結隊飆車鬧事之人，多係無所
    是是之年輕男女之社會經驗相仿，經觀以本件異議人係56年
    2 月12日之人，有本院依職權查詢之個人戶籍資料查詢結果
    1 紙在卷可稽（見本院卷第43頁），且異議人素有腳傷需經
    按摩復健，復為異議人供明在卷，核與系爭汽車車主王靜怡
    於本院100 年度交聲字第1099號聲明異議事件（即因系爭汽
    車本件疑似共同與飆車族在道路上競駛之行為，遭原處分機
    關另依道路交通管理處罰條例第43條第4 項之規定為裁罰之
    案件）中所為之供述相符，衡諸異議人係一年已40有餘之婦
    女，且有腳傷纏身，殊難想像有何於凌晨時分與該飆車族帶
    頭之年輕人，共同於夜間成群結隊飆車滋事之動機，況雖證
    人徐壬祥復證稱其曾取締過50餘歲之飆車族首領，但異議人
    係駕駛系爭汽車行駛於上開飆車族後方，業如前述，顯無證
    據足認異議人有何擔任上開飆車族首領帶頭滋事之情形，益
    徵本件異議人所辯：伊與上開飆車族成員均不認識，沒有與
    該車隊共同在道路上競駛或為危險駕駛行為等情，尚非不可
    採信。
  (四)據上各情，依現存卷內證據資料，尚不足證實異議人確有於
    上開時地與前述飆車族車隊共同在道路上競駛之情，原處分
    機關逕為本件裁罰，自有未合，故本件異議為有理由，原處
    分應予撤銷，並另為異議人不罰之諭知。
據上論斷，應依道路交通事件處理辦法第19條前段，裁定如主文
。
中    華    民    國   100    年    12    月    15    日
                  交通法庭  法  官  許勻睿
以上正本證明與原本無異。
如不服本裁定，應於收受送達後5 日內向本院提出抗告狀。
中    華    民    國   100    年    12    月    15    日
                            書記官  王芷鈴